【裁判字號】    90,上易,532
【裁判日期】    900619
【裁判案由】    賭博
【裁判全文】
臺灣高等法院臺南分院刑事判決          九十年度上易字第五三二號  Ａ
      上  訴  人
      即  被  告  甲  ○  ○
右上訴人因賭博案件，不服臺灣臺南地方法院八十九年度易字第一三六號中華民國
九十年二月二十六日第一審判決（起訴案號：臺灣臺南地方法院檢察署八十九年度偵
字第四八一一號），提起上訴，本院判決如左：
      主      文
原判決撤銷。
甲○○意圖營利，未經政府允准而發行彩票，處拘役伍拾玖日，如易科罰金，以參佰
元折算壹日；緩刑貳年。
      事      實
一、甲○○係現任立法委員，於民國八十九年二月間，為籌措陳水扁總統競選之輔選
    經費，意圖營利，未經政府允准，以「阿扁２０００總統競選募款刮刮樂」為名
    發行彩票，每張代價新台幣（下同）一百元，實際賣出三萬三千張，得款三百三
    十萬元，發給獎品約二百萬元，盈餘約一百三十萬元作為輔選經費。其對獎方式
    為：購買時可立即將彩券右方刮彩聯刮除，顯示是否中獎，中獎者可先取得扁帽
    、安全帽及夾克等小獎項，而無論是否得此小獎，均可再憑獎券號碼，參加於同
    年三月四日晚間七時許，在台南縣歸仁鄉體育公園之公開抽獎，獎項包括汽車、
    機車、附有彩色印表機之個人電腦、電視機及附有門號之行動電話等。嗣將其公
    開抽獎活動延至同年三月二十五日晚間七時許，在台南縣歸仁鄉○○路慢速壘球
    場完成，經檢察官當場搜證查獲。
二、案經臺灣臺南地方法院檢察署檢察官自動檢舉偵查起訴。
      理      由
一、上訴人即被告甲○○承認於右開時地為籌措陳水扁總統競選之輔選工作經費，而
    未經政府允准，以「阿扁２０００總統競選募款刮刮樂」為名發行彩票，每張代
    價一百元，實際賣出三萬三千張，得款三百三十萬元，發給獎品約二百萬元，盈
    餘約一百三十萬元作為輔選經費等情，並有檢察官搜證查獲之彩票三張及八十九
    年三月二十五日晚間公開抽獎活動之現場錄影帶可資佐證。被告雖否認有何賭博
    犯行，並辯稱：其發行彩票之目的係為籌措陳水扁總統競選之輔選工作經費，並
    非意圖營利；且彩票發行之對象限於特定之支持者，未針對不特定之人募集云云
    。
二、按刑法第二百六十九條第一項之發行彩票罪，係以圖得利益為其主觀構成要件，
    行為人只須有圖得利益之意思，未經政府允准而發行彩票即成立該罪，除其圖得
    之利益係用以公益或慈善事業外，均屬刑法第二百六十九條第一項所稱之意圖營
    利，且其有無實際得利，亦非所問。次按對於特定選舉候選人之輔選，乃個人政
    治意向之表達，其非屬公益或慈善事業至明，本件被告既係為籌措陳水扁總統之
    輔選工作經費，即與該法條所定意圖營利之主觀構成要件相符。再者，本件彩票
    發行之對象並未有資格限制，縱購買者具有一定之政治傾向，惟具有一定政治傾
    向之人眾多，此觀諸陳水扁總統當選之得票數達四百九十七萬七千七百三十七票
    可以知之，從而被告發行彩票之對象並未侷限於特定人而為發售行銷灼然甚明。
    被告所辯係卸責之詞，不足採信，其犯行洵堪認定。
三、核被告所為，係犯刑法第二百六十九條第一項之意圖營利未經允准發行彩票罪。
    原審予以論罪科刑，固非無見，惟誤認被告發行彩票之對獎規則係「完全仿效政
    府所發行之公益彩券」（公益彩券係發給獎金，被告發行彩票係發給獎品，二者
    有別），且未認定被告得利之金額，又漏引刑法第四十一條第一項前段，均有未
    合，被告上訴意旨猶執前詞否認犯罪雖不足採，惟原判決既有可議，自應由本院
    將原判決撤銷改判。爰審酌被告係屬初犯，其犯罪之動機係籌措陳水扁總統之輔
    選經費及其他一切情狀，量處拘役五十九日，並諭知易科罰金之折算標準。又被
    告未曾受有期徒刑以上刑之宣告，有臺灣高等法院被告全國前案紀錄表附卷可稽
    ，其因一時失慮，致罹刑章，經此偵審教訓，當知警惕，信無再犯之虞，其宣告
    刑以暫不執行為適當，併予宣告緩刑二年。
據上論斷，應依刑事訴訟法第三百六十九條第一項前段、第三百六十四條、第二百九
十九條第一項前段，刑法第二百六十九條第一項、第四十一條第一項前段、第七十四
條第一款，罰金罰鍰提高標準條例第一條前段、第二條，判決如主文。
本案經檢察官王碧霞到庭執行職務。
中    華    民    國      九十      年      六      月        十九      日
                                  臺灣高等法院臺南分院刑事第三庭
                                      審判長法官  楊    省    三
                                            法官  戴    勝    利
                                            法官  林    勝    木
右正本證明與原本無異。
不得上訴。
                                      法院書記官  陳    嘉    琍
中    華    民    國      九十      年      六      月        十九      日
附錄本案論罪科刑法條全文：
刑法第二百六十九條第一項：
  意圖營利，辦理有獎儲蓄或未經政府允准而發行彩票者，處一年以下有期徒刑或拘
  役，得併科三千元以下罰金。
刑法第七十四條：
  受二年以下有期徒刑、拘役或罰金之宣告，而有左列情形之一，認為以暫不執行為
  適當者，得宣告二年以上五年以下之緩刑，其期間自裁判確定之日起算：
  一  未曾受有期徒刑以上刑之宣告者。
  二  前受有期徒刑以上刑之宣告，執行完畢或赦免後，五年以內未曾受有期徒刑以
      上刑之宣告者。


司法院資訊處製作；財團法人民間司法改革基金會備份。
